【裁判字號】    97,簡,45
【裁判日期】    970703
【裁判案由】    綜合所得稅
【裁判全文】
高雄高等行政法院簡易判決
                                     97年度簡字第00045號
原      告  甲○○
訴訟代理人  邱鑄山  會計師
被      告  財政部臺灣省南區國稅局
代  表  人  邱政茂 局長
訴訟代理人  丁○○
            戊○○
            己○○
上列當事人間綜合所得稅事件，原告不服財政部中華民國97年1
月10日台財訴字第09600527800號訴願決定，提起行政訴訟，本
院判決如下：
    主  文
原告之訴駁回。
訴訟費用由原告負擔。
    事實及理由
一、緣原告93年度綜合所得稅結算申報，列報捐贈扣除額新台幣
    （下同）590,000元，經被告以其中捐贈予善德寺390,000元
    ，未符合所得稅法第17條第1項第2款第2目第1小目之規定，
    乃否准認列，核定其綜合所得稅總額為2,981,278元，淨額
    為2,447,128元，應補徵稅額117,000元。原告不服，申經復
    查，未獲變更，提起訴願亦遭決定駁回，遂提起本行政訴訟
    。
二、原告起訴意旨略以：
（一）依所得稅法第17條第1項第2款第2目第1小目之規定，對於
      教育、文化、公益、慈善機構或團體之捐贈總額最高不超
      過綜合所得總額百分之20為限。原告93年度核定之綜合所
      得稅總額為2,981,278元，申報捐贈總額為590,000元，並
      未超過20%限額。
（二）次依據所得稅法第11條第4項規定，所稱教育、文化、公
      益、慈善機關或團體，係以合於民法總則公益社團及財團
      組織，或依其他關係法令，經向主管機關登記或立案成立
      者為限。本件受贈人善德寺係於91年5月14日經台南縣政
      府核准，登記證字號為台南縣寺登補字第436號，扣繳單
      位統一編號00000000號，符合上述規定，原告申報捐贈該
      寺390,000元列舉扣除，於法有據。
（三）再按民法第406條規定，稱贈與者，謂當事人約定，一方
      以自己之財產無償給與他方，他方允受之契約。原告有捐
      贈給善德寺，應屬徵納雙方及受贈人所不爭之事實，此有
      受贈人出具之善德寺住持釋本輝及經手人丙○○所立收據
      可稽。
（四）受贈人善德寺有無銀行帳戶或有無帳簿記錄，不能作為核
      駁有無捐贈事實之依據。因所得稅法第11條及第17條有關
      捐贈之規範，只規定受贈人是否依法登記或立案即可，對
      捐贈人而言，也只能憑此判斷受贈人是否合法，捐贈金額
      能否作為列舉扣除。只能查明善德寺是否有合法登記，至
      於受贈人有無立帳及申報，並非捐贈人應負的舉證義務，
      倒是被告為權責主管機關，其有權去輔導或責成受贈人依
      法立帳並申報，被告對受贈人無所作為，卻反過來以其無
      作為之過失，來核駁原告捐贈之事實。
（五）原告舉證之存摺提領記錄有3筆，所取得之捐款收據有2張
      ，其中1張之日期93年3月2日與金額350,000元均相符，被
      告指稱不符，應係指第2張收據，該張收據日期為93年3月
      29日，金額為40,000元，惟當日原告提領金額僅30,000元
      ，另10,000元係於同年3月23日提現26,000元，用掉16,00
      0元所剩餘。至於提取金額是否實際捐給善德寺，該寺住
      持及經手收款人可作證，請求傳喚證人乙○○及丙○○查
      證，有無與對錯立判。
（六）從所得稅法第83條及其施行細則第81條以及營利事業所得
      稅查核準則相關規定，稽徵機關查核時應區分可查與不可
      查部份，可查部份應核實認定，因此本件可稽部份應予追
      認，不能為達課稅目的，忽視已合法存在之事實，並聲明
      求為判決撤銷原處分及訴願決定云云。
三、被告答辯則以：
（一）原告申報93年度綜合所得稅時，列舉捐贈善德寺所附原始
      憑證為93年5月28日金額120,000元、93年8月2日金額120,
      000元及93年9月10日金額150,000元等捐贈收據正本3紙，
      金額合計390,000元，惟原告於96年3月22日向被告申請更
      正93年度綜合所得稅時，另檢附93年3月2日金額350,000
      元及93年3月29日金額40,000元等收據影本2紙，金額合計
      亦為390,000元，原申報所附捐贈收據有列示受贈單位名
      稱、地址、扣繳單位統一編號、圖記、經核准設立之主管
      機關名稱、登記證字號、單位負責人、經手人姓名，其格
      式為被告所認可之收據格式，後申請更正所附之收據僅有
      龍崎鄉善德寺之圖章及經手人簽名，其格式過於簡略，尚
      難採據。
（二）次依原告存摺提領紀錄：93年3月2日提領現金350,000元
      、93年3月23日及29日以自動提款機分別提領現金26,000
      元（現又稱係於93年3月28日提現10,000元，惟存摺無提
      領該筆金額之紀錄）及30,000元，其提領日期、金額與捐
      贈收據不符。再依該寺住持乙○○於96年8月28日談話紀
      錄稱，該寺收受現金捐贈，係於收受當日即開立收據，則
      原告提領日期與該寺開立捐贈收據顯有時間落差，實難憑
      為有捐贈事實之認定；且所捐贈金額非屬小額捐款，該寺
      住持傅又拒絕提供存摺供核，經被告查證結果，本件資金
      流程不符，自難徒憑該收據即認原告有捐贈事實，是被告
      依法規定，否准認列系爭捐贈扣除額390,000元，並無不
      合，其所訴洵不足採等語，並聲明求為判決駁回原告之訴
      。
四、按「按前3條規定計得之個人綜合所得總額，減除下列免稅
    額及扣除額後之餘額，為個人之綜合所得淨額：‧‧‧2、
    扣除額：納稅義務人就下列標準扣除額或列舉扣除額擇一減
    除外，並減除特別扣除額：‧‧‧（2）列舉扣除額：1、捐
    贈：對於教育、文化、公益、慈善機構或團體之捐贈總額最
    高不超過綜合所得總額20％為限。但有關國防、勞軍之捐贈
    及對政府之捐獻，不受金額之限制。」為所得稅法第17條第
    1項第2款第2目第1小目所明定。
五、經查，原告93年度綜合所得稅結算申報，列報捐贈扣除額59
    0,000元，被告初查以其中捐贈予善德寺390,000元，不符規
    定，予以剔除，此有原告綜合所得稅結算申報書及被告所得
    稅核定通知書附原處分卷可稽，洵堪認定。原告雖執前詞，
    主張93年確有捐贈390,000元予善德寺之事實，並提出善德
    寺開立之捐款收據及其銀行存摺等影本以資佐證，惟查：
（一）按「當事人主張事實須負舉證責任，倘其所提出之證據不
      足為主張事實之證明，自不能認其主張之事實為真實。」
      最高行政法院36年判字第16號著有判例可資參照。是納稅
      義務人必須確實證明具有捐贈之事實，始得依前述規定享
      有減稅之優惠。查本件關於個人綜合所得稅捐贈扣除額之
      減除，應以是否有捐贈之事實為前提，且系爭捐贈金額得
      否依所得稅法第17條第1項第2款第2目第1小目之規定列為
      列舉扣除額，為有利原告之事實，揆諸前揭說明，自應由
      原告就其權利發生之事實負舉證責任，要不待言。
（二）次查，本件原告固檢附善德寺所開具之捐贈收據5紙，並
      提供其與銀行存摺影本為證，此有該收據與大眾銀行台南
      分行000-00-000000-0號帳戶影本附本院卷及原處分卷可
      按。而上開捐贈收據5紙，其中以手寫者有3紙，係原告於
      本件綜合所得稅申報時所提出，其上所載捐贈日期各為93
      年5月28日、93年8月2日及93年9月10日，其金額分別為12
      萬元、12萬元及15萬元；另外以打字所書立之捐贈收據有
      2紙，係原告於復查時所提出，其上所載捐贈日期各為93
      年3月2日及同年月29日，其金額分別為35萬元及4萬元。
      再參佐原告上開銀行存摺所載，原告於93年3月2日及同年
      月29日，分別提領39萬元及3萬元，而原告主張不足之1萬
      元係其於同年月23日提現26,000元，將其中之1萬元加上
      上開3萬元共4萬元，於93年3月29日捐贈善德寺。
（三）再查，證人即善德寺住持乙○○於96年8月28日在被告處
      之談話紀錄稱：該寺收受現金捐贈，係於收受當日即開立
      收據，因原告確有以現金分3次捐贈，所以善德寺就以實
      際受贈情形開立3張收據等語。參酌前揭收據所載內容可
      知，證人乙○○所稱原告以現金分3次捐贈，善德寺開立3
      紙收據者，應係前揭以手寫之收據3紙，且該3紙收據係原
      告於本件綜合所得稅申報時所提出，惟就其上所載捐贈日
      期各為93年5月28日、93年8月2日及93年9月10日，其金額
      分別為12萬元、12萬元及15萬元觀之，顯然與原告上開銀
      行存摺所載原告於93年3月2日、同年月28日及29日，分別
      提領39萬元、26,000元及3萬元時間及金額均有不符，且
      衡諸經驗法則，亦不能於3至5個多月前即將所欲捐贈之款
      項提出，故依此證據尚無法證明原告確有於93年間捐贈善
      德寺上開款項。
（四）又查，原告雖又於復查時提出上開以打字所書立之捐贈收
      據2紙，其上所載捐贈日期各為93年3月2日及同年月29日
      ，其金額分別為35萬元及4萬元，經核雖與其主張其係於
      93年3月2日及同年月29日，分別提領35萬元及3萬元，而
      原告主張不足之1萬元係其於同年月23日提現26,000元，
      將其中之1萬元加上上開3萬元共4萬元，於93年3月29日捐
      贈善德寺相符。惟查，原告於復查時所提出之該2紙捐贈
      收據，顯然與證人乙○○前揭談話紀錄內容：該寺收受現
      金捐贈，係於收受當日即開立收據，因原告確有以現金分
      3次捐贈，所以善德寺就以實際受贈情形開立3張收據等語
      不符，且其捐贈次數及金額均無法勾稽比對，自難遽採。
（五）另原告於審查中雖請求傳喚證人乙○○及史招治（該寺之
      書記，法名丙○○），而證人乙○○於本院97年6月18日
      準備程序時雖證稱：該寺因水災需用重建工程款，原告曾
      於93年3月2日及同年月29日，分別捐贈善德寺35萬元及4
      萬元，其當時請書記史招治開立上開以打字所書立之捐贈
      感謝狀2紙，另因捐贈報稅時要用，所以該寺嗣後再開立
      收據為證；又上開款項已直接支付工程款，並未入帳等語
      。然查，證人乙○○於本院所為之證詞，顯與其上開談話
      紀錄所稱：該寺收受現金捐贈，係於收受當日即開立收據
      ，因原告確有以現金分3次捐贈，所以善德寺就以實際受
      贈情形開立3張收據已屬有異；再者，據上開手寫之收據3
      紙所載：「收據．．．茲收到．．．甲○○．．．捐助．
      ．．新台幣．．．僅此功德證明，修善得福，種因得果，
      樂捐淨資，功德無量．．．。」及前揭打字所書立之收據
      2 紙所載：「收據．．．茲收到甲○○給付之款項現金捐
      贈．．．。」之內容觀之，該證人所稱原告捐贈當時其請
      書記史招開立上開感謝狀應係指上開手寫之收據3紙，蓋
      後者以打字所書立之收據2紙其上明載「收據」2字，且僅
      略載捐贈人姓名及捐贈金額，此外無何感謝之語；但證人
      於本院所為之證詞卻稱：原告曾於93年3月2日及同年月29
      日，分別捐贈善德寺35萬元及4萬元，其當時請書記史招
      治開立上開以打字所書立之捐贈感謝狀2紙，由此觀之，
      該證人前後證詞與上開收據之內容及張數均有不符。況該
      寺對於捐贈直接支付工程款，並未入帳登載詳細內容，則
      原告於嗣後報稅時向該寺另索收據，其所寺之憑證無非上
      開以打字所書立收據2紙，惟其日期與金額均前揭以手寫
      之收據3紙不同，該寺嗣後又憑何開立該手寫收據3張？
（六）證人史招治於本院97年6月18日準備程序時雖亦證稱：原
      告曾於93年3月2日及同年月29日，分別捐贈善德寺35萬元
      及4萬元，其當開立上開以打字所書立之收據2紙，嗣後因
      捐贈人報稅要用，所以再開立前揭以手寫之收據3紙，該
      寺未設帳簿，但有存根，相關款項直接支付工程款，剩下
      的錢就先存到乙○○帳戶等語。惟查，就證人史招治所提
      出之收據存根3張觀之，其所載之內容與前揭手寫收據3紙
      相同，即原告於93年5月28日、93年8月2日及93年9月10日
      ，分別捐贈12萬元、12萬元及15萬元，但其存根之編號則
      分別為「00014、00013及00012」，按一般存根簿之使用
      ，當於捐贈人捐贈時即開立收據，並同時依先後次序即編
      號先上而下使用存根簿，焉有於事後無憑無據由下而上之
      編號開立收據之理？證人史招治雖證稱其因老花眼沒有看
      清楚頁次翻錯，造成作業疏失云云，顯與事理有違，要難
      採取；再者，上開打字書立收據2紙，其日期與金額均前
      揭以手寫收據3紙不同，證人史招治嗣後又憑何開立該手
      寫收據3張？亦難自圓其說；另其證稱該寺相關捐贈款項
      直接支付工程款，剩下的錢就先存到乙○○帳戶乙節，當
      日開庭時即為證人乙○○所否認，且該寺又未設帳簿，已
      如前述，另其存根簿所載又與事理有違，再再顯示下開證
      人之證詞及各該2式收據之記載與原告銀行存摺內容不符
      ，是被告以前揭理由認定原告捐贈予善德寺390,000元，
      不符規定，予以剔除，依法即無違誤。
六、綜上所述，原告之主張並不可採。被告以原告當年度所申報
    之一般捐贈中之390,000元不符規定，予以剔除，依法洵無
    違誤。訴願決定遞予維持，亦無不合。原告起訴意旨求為撤
    銷，為無理由，應予駁回。又本件事證已臻明確，兩造其餘
    攻擊防禦方法，均核與本件判決結果不生影響，爰不一一論
    述，附此敘明。另又本件屬簡易事件，爰不經言詞辯論為之
    。
七、據上論結，本件原告之訴為無理由，依行政訴訟法第233條
    第1項、第236條、第195條第1項後段、第98條第1項前段，
    判決如主文。
中    華    民    國    97    年     7    月   3     日
              高雄高等行政法院第三庭
                                法官  詹 日 賢
以上正本係照原本作成。
如不服本判決，應於送達後20日內，向本院提出上訴狀並表明上
訴理由，如於本判決宣示後送達前提起上訴者，應於判決送達後
20日內補提上訴理由書（須按他造當事人人數附繕本）。
中    華    民    國    97    年     7    月   3     日
                              書記官  宋 鑠 瑾
附註：
行政訴訟法第235條（第1項、第2項）：
對於適用簡易程序之裁判提起上訴或抗告，須經最高行政法院之
許可。
前項許可，以訴訟事件所涉及之法律見解具有原則性者為限。


司法院資訊處製作；財團法人民間司法改革基金會備份。
